臺灣臺北地方法院刑事判決　　　　　　　　　　　　八十九年度交易字第四七九號
　　公　訴　人　臺灣臺北地方法院檢察署檢察官
　　被　　　告　甲○○
右列被告因過失傷害案件，經檢察官聲請以簡易判決處刑（八十九年度偵字第一一八
二七號），經本院台北簡易庭受理後（受理案號為八十九年度北交簡字第一七四九號
），認不宜以簡易判決處刑，移送前來，本院適用通常程序判決如左：
    主  文
甲○○因過失傷害人，處拘役肆拾日，如易科罰金以參佰元折算壹日。
    事  實
一、甲○○於民國八十九年三月廿八日下午七時五分許，駕駛車牌號碼ＣＰ－一二一
    七號自用小貨車，沿台北市○○路○段一五一巷（起訴書誤載為一五巷，應予更
    正）由南向北行駛，行經該巷與信義路五段無號誌交岔路口擬右轉由西向東續行
    時，本應注意汽車行駛至無號誌之交岔路口，支線道車應暫停讓幹線道車先行，
    且依當時天候陰、夜間有照明、路面柏油、乾燥、無缺陷、無障礙物、視距良好
    等情，又無不能注意情事，詎其疏未注意及此，於前開交岔路口貿然右轉，適乙
    ○○騎乘車號ＧＦＰ—九○五號重機車沿台北市○○路○段西向東行駛，行經該
    交岔路口避煞不及，遭甲○○駕駛之汽車擦撞倒地，致乙○○受有右下肢深部撕
    裂傷之傷害。嗣經路人報警處理，甲○○並即向到場員警坦承肇事接受裁判。
二、案經乙○○訴請台北市政府警察局信義分局報告台灣台北地方法院檢察署檢察官
    偵查起訴。
    理    由
一、訊據被告甲○○坦承確有於上揭時、地駕車發生車禍，致告訴人乙○○受傷之事
    實，惟否認伊有過失，辯稱：伊駕車行至交岔路口時，已看清左方路口號誌為紅
    燈方右轉；告訴人闖紅燈且超速，方撞上伊所駕駛之汽車云云。惟查：
    (一)右揭犯罪事實，業據告訴人迭於警訊、偵訊及本院審理中指述歷歷，並有告訴
      人提出之台北醫學院附設醫院診斷證明書、警製之道路交通事故調查表各一紙
      附卷可稽。
    (二)被告雖以前揭情詞置辯，惟伊自承信義路五段一五一巷與信義路五段之交岔路
      口為無號誌路口，伊所言右轉前所見紅燈路口距該交岔路口約有五十公尺距離
      等語（見本院九十年十二月十二日訊問筆錄）。查本件事發之交岔路口與信義
      路上設有紅綠燈管制路口相距五十公尺，縱認被告右轉前該路口號誌確為紅燈
      ，然並不表示該紅燈路口至本件交岔路口間即無其他車輛通行，蓋可能已有車
      輛先行通過該紅燈路口續由西向東前行，被告欲自信義路一五一巷口右轉西向
      東直行信義路五段，仍應注意左方有無來車，方可確保行車安全；又遍觀全案
      卷證，並無告訴人騎車行經本件交岔路口係闖紅燈或超速行駛之事證，再觀諸
      被告所提出伊所駕駛汽車於事發後車損狀況之照片（偵卷第二十三頁），該車
      左前車門因兩車碰撞而略為凹陷，衡情應非受到高速撞擊所致，顯見告訴人行
      車速度應不致如被告所言高達時速五、六十公里。準此，被告所辯各節，俱難
      認為真，並不足採。
    (三)按汽車行駛至無號誌之交岔路口，支線道車應暫停讓幹線道車先行，道路交通
      安全規則第一百零二條第一項第二款前段定有明文，被告為已考領駕照之駕駛
      人，對此實難諉稱不知。而依卷附道路交通事故調查報告表所載，事發當時天
      候陰、夜間有照明、路面柏油、乾燥、無缺陷、無障礙物、視距良好，並無不
      能注意情事，被告竟疏未注意，於支線道駕車轉彎前未注意禮讓在幹線道行駛
      由告訴人騎乘之直行機車而肇事，致告訴人受有如事實欄所載之傷害，伊對本
      件事故之發生為有過失，至屬明確；告訴人所受傷害與被告之過失行為間並有
      相當因果關係。綜上，本案事證明確，被告過失犯行洵堪認定，應依法論科。
二、核被告甲○○所為，係犯刑法第二百八十四條第一項前段之過失傷害罪。公訴人
    以被告係以攝影為業，經常駕車至客戶處從事產品攝影工作，以駕駛自用小貨車
    為附隨業務，係從事駕駛業務之人，因認被告所犯應屬刑法上之業務過失傷害罪
    等語。惟按刑法上所謂之業務，係指以反覆同種類之行為為目的之社會活動而言
    ，申言之，係指個人基於其社會地位繼續反覆所執行之事務，其主要部分之業務
    固不待論，即為完成主要業務所附隨之準備工作與輔助事務，亦應包括在內，最
    高法院著有六十九年度台上字第四○四七號、七十一年度台上字第一五五○號判
    例可資參照。然鑑於今日汽車駕駛相當普遍，每日駕駛汽車前往其執行業務之工
    作場所者比比皆是，且佔參與道路動力交通者相當高之比例，而此等駕駛行為僅
    係駕駛人前往工作場所之例行交通行為，駕駛人並非以此駕駛汽車之行為為其主
    要目的而反覆從事之，且除職業駕駛外之多數汽車駕駛，均屬此類駕駛行為，倘
    認其駕駛自用汽車之行為乃主要業務之輔助行為，而認渠在行駛中發生之交通過
    失行為均屬業務過失，則將使刑法上業務過失行為之認定過於擴張，而失卻刑事
    政策上對於業務過失行為加重處罰之意義。職是之故，主要業務所附隨之準備工
    作與輔助事務，雖可包含在業務概念之內，惟不宜過於擴張，而須以該附隨行為
    或輔助行為與主要業務行為間具有直接而密不可分之關係者，始認其為業務行為
    ，方為妥適，例如販售貨品而須駕駛小貨車四處兜售之情形是。本件被告從事攝
    影工作，經常駕駛右開自用小貨車至客戶處為產品攝影，伊駕駛自用小貨車之行
    為，雖係完成其攝影業務之輔助行為，惟被告倘非駕駛上開自用小貨車而係搭乘
    公共交通工具或乘他人之便車，則亦可到達工作地點以進行攝影業務，是該等駕
    駛汽車之舉並非伊攝影主要業務不可或缺之行為，二者間即不具直接而密不可分
    之關係，是被告駕駛自用小貨車之行為即非其附隨業務，公訴人於此恐有誤會，
    惟此屬同一事實，為起訴效力所及，爰依法變更起訴法條。又被告於肇事後即向
    到場處理事故員警坦承肇事，有警製之自首調查表一紙在卷足憑，為對於未發覺
    之罪自首而接受裁判，應減輕其刑。爰審酌被告之品行、犯罪之手段、所生之危
    害、肇事後迄今未與告訴人達成和解，僅部分賠償告訴人所受損害等一切情狀，
    量處如主文所示之刑。被告行為後，刑法第四十一條已於九十年一月四日修正，
    嗣經總統於九十年一月十日公布，並自同年一月十二日起生效，依現行刑法第四
    十一條第一項前段：「犯最重本刑為五年以下有期徒刑以下之罪，而受六個月以
    下有期徒刑或拘役之宣告，因身體、教育、職業、家庭之關係或其他正當事由，
    執行顯有困難者，得以一元以上三元以下折算一日，易科罰金」之規定，較諸修
    正前之刑法第四十一條以「犯最重本刑為三年以下有期徒刑以下之刑之罪，而受
    六月以下有期徒刑或拘役之宣告」，始得易科罰金之規定，以修正後現行刑法第
    四十一條第一項前段之規定有利於被告，被告行為時雖在刑法第四十一條修正生
    效前，惟依刑法第二條第一項前段規定，仍應適用裁判時即修正後之刑法第四十
    一條第一項前段規定，諭知易科罰金之折算標準。
據上論斷，應依刑事訴訟法第四百五十二條、第二百九十九條第一項前段、第三百條
，刑法第二條第一項前段、第二百八十四條第一項前段、第六十二條前段、第四十一
條第一項前段，罰金罰鍰提高標準條例第一條前段、第二條，判決如主文。
本案經檢察官蔡名堯到庭執行職務
中      華      民      國      九十一      年      九    月    廿四    日
                                      臺灣臺北地方法院交通法庭
                                          法  官  陳婷玉
右正本證明與原本無異
如不服本判決應於送達後十日內向本院提出上訴狀
                  書記官  陳弘文
中      華      民      國      九十一      年      九    月    廿六    日
附錄本案論罪科刑法條全文
刑法第二百八十四條第一項：因過失傷害人者，處六月以下有期徒刑，拘役或五百元
                          以下罰金，致重傷者，處一年以下有期徒刑，拘役或五
                          百元以下罰金。
